臺灣高等法院臺南分院民事裁定　　96年度非抗字第23號
再 抗 告人　乙○○
相　對　人　華南商業銀行股份有限公司
法定代理人　甲○○
上列再抗告人因與相對人間拍賣抵押物事件，對於中華民國96年
08月15日臺灣台南地方法院96年度抗字第64號裁定，提起再抗告
，本院裁定如下：
    主      文
再抗告駁回。
再抗告程序費用新台幣壹仟元由再抗告人負擔。
    理      由
一、按對於抗告法院之裁定再為抗告，僅得以其適用法規顯有錯
    誤為理由，並經原法院之許可者為限。前項許可，以原裁定
    所涉及之法律見解具有原則上重要性者為限；非訟事件法第
    四十五條第三項及第四項定有明文。而所謂適用法規顯有錯
    誤，係指抗告法院所為裁定就取捨證據自行確定之事實，適
    用法規所持法律上判斷顯有錯誤而言（最高法院民國﹝下同
    ﹞80年度台上字第1326號判例參照）。另所謂原則重要性，
    乃指該事件所涉及之法律問題意義重大，而有加以闡釋之必
    要者而言，必其裁判適用法規顯有錯誤，違背法律之基本精
    神，依一般社會觀念，認為已影響於實質公平者，始為相當
    。且按民法第八百七十三條第一項規定，抵押權人於債權已
    屆清償期而未受清償者，得聲請法院拍賣抵押物，就其賣得
    價金而受清償，是抵押權人依此規定聲請拍賣抵押物，係屬
    非訟事件，法院所為准駁之裁定，無確定實體法上法律關係
    存否之性質，於債權及抵押權之存否，亦無既判力。故祗須
    其抵押權已經依法登記，且抵押債權已屆清償期而未受清償
    ，法院即應為准許拍賣抵押物之裁定。至於實體上法律關係
    有爭執之人，為求保護其權利，應另提起訴訟，以求解決。
    不得僅依抗告程序聲明其爭執，並據為廢棄准許拍賣抵押物
    裁定之理由（最高法院94年度台抗字第0270號裁定參照）。
二、本件再抗告意旨略以：
  (一)本件原法院九十六年度拍字第二五一號准予拍賣之附表(一)編
    號 001，即台南縣永康市○○段九六七地號及其上四七○建
    號建物，與原法院九十六年度拍字第二五○號裁定准予拍賣
    之標的物為同一，依一事不再理原則，應屬無效。
  (二)相對人陳報如原裁定附表(四)編號 001抵押擔保之動產，相對
    人早於九十六年二月十一日已將該擔保之動產遷移，相對人
    並立收據予再抗告人，相對人明知不實而虛偽陳報動產擔保
    品之所在地，已有違反動產擔保交易法之嫌。
  (三)依上，請准予駁回相對人拍賣之聲請云云。
三、經查：
  (一)相對人以債務人陳世杰及原第一審裁定相對人（即債務人）
    王秀卿、典陽實業廠股份有限公司分別向其借款，惟嗣後未
    繼續清償，依約應視為全部到期；又債務人陳世杰及王秀卿
    已將如附表(一)所示之不動產所有權移轉登記予再抗告人乙○
    ○及原裁定相對人曾敏，而向原法院就如附表(一)至(四)所示之
    不動產及動產，聲請拍賣抵押物等情，已據其提出與其所述
    相符之土地登記謄本、抵押權設定契約書、他項權利證明、
    建物登記謄本、授信申請書兼借據憑證及擔保交易登記書為
    證；足使原法院明瞭相對人對於債務人等確有借款債權、屆
    期未獲清償，且在系爭抵押權存續期間之事實。故原法院之
    第一審准予拍賣抵押物裁定，並無違誤。
  (二)再抗告人對原法院第一審准予拍賣抵押物之裁定（96年度拍
    字第0251號）提起抗告，由原法院合議庭受理後，已以：再
    抗告人應如何清償對相對人所負之債務，屬實體上法律關係
    事項，應另循民事訴訟程序起訴以求解決，非本件拍賣抵押
    物之非訟事件所得審究；至原裁定附表(四)編號 001所載物品
    之所在地，經核與動產抵押契約、經濟部工業局擔保交易（
    動產抵押權）登記證明書所載之地點相符，且再抗告人對原
    裁定附表(四)編號 001之地址確否錯載，亦未能舉證以實其說
    ，即難憑採為由，而於九十六年八月十五日以裁定（96年度
    抗字第64號）駁回其抗告，究之其程序並無不合，亦無適用
    法規錯誤情事。
  (三)又原法院第一審裁定（96年度拍字第0251號），係以原第一
    審裁定相對人（即債務人）典陽實業廠股份有限公司先後於
    (1)九十五年九月十九日、(2)九十五年十月二十七日、(3)九十
    五年八月三十一日、(4)九十五年十一月二十七日，邀同債務
    人陳世杰、王秀卿向相對人依序借用(1)五百萬元、(2)七百四
    十萬元、(3)一千五百五十萬元、(4)一千五百萬元，並約定借
    用期限分別至(1)一百年九月十九日、(2)九十六年四月二十七
    日、(3)九十六年二月二十七日、(4)一百零二年十一月二十七
    日止；且約定(1)至(3)部分按月付息，到期償還本金；(4)部分
    則前二十四個月按月付息，第二十五個月起按每三個月平均
    攤還，利息按月計付。詎債務人典陽實業廠股份有限公司自
    九十六年一月五日起遭票據交換所退票拒絕往來，且未依約
    繳交利息或按期攤還本息，依約定本借款應視為全部到期，
    尚積欠本件相對人本金共四千二百六十七萬七千零十五元為
    由，而裁定准予拍賣如附表(一)至(四)所示之供擔保抵押物。至
    於原法院第一審裁定（96年度拍字第0250號），係以債務人
    陳世杰於九十五年八月三十一日偕同連帶保證人即本件之債
    務人王秀卿向相對人借用二千六百萬元，約定借款期限自九
    十五年八月三十一日起至一百一十五年八月三十一日止，前
    二十四個月按月付息，第二十五個月起按月平均攤還本息；
    如未按期攤還本息時，借款人喪失期限利益，應立即全部償
    還，逾期六個月以內者，按上開利率百分之十，超過六個月
    者，按上開利率百分之二十加付違約金。而債務人陳世杰自
    九十五年十一月二十九日起未繳納本息，尚積欠本金共二千
    六百萬元，依約定本件借款應視為全部到期為由，而裁定准
    予拍賣如附表(一)所示之供擔保抵押物（見本院卷第08至10頁
    ）。顯然上揭二裁定據以准拍賣如附表(一)所示供擔保抵押物
    之借款並不相同，而按拍賣抵押物之裁定乃屬非訟事件，無
    確定實體法上法律關係存否之性質，於債權及抵押權之存否
    ，亦無既判力（最高法院67年度台上字第4046號判例參照）
    ；復參諸非訟事件法並無類似如民事訴訟法第二百五十三條
    及第四百條第一項之規定，亦無得準用之規定。是非訟事件
    ，尚不發生所謂一事不再理之問題。僅非訟事件經裁定確定
    後，其裁定內容不能實現，當事人自仍得聲請更行裁定。反
    之，非訟事件經裁定確定後，苟無內容不能實現情事，當無
    聲請更行裁定之必要；若當事人再行聲請裁定，自屬欠缺權
    利保護之要件，而應予以駁回而已（最高法院90年度台抗字
    第0666號裁定參照），自無「一事不再理」原則之適用。因
    之，再抗告人主張原審裁定違反一事不再理原則，應為無效
    云云，尚有誤會，自不足採。
  (四)再抗告人雖又稱如附表(四)編號 001抵押擔保之動產，物品所
    在地與現況不符，有違反動產擔保交易法之嫌云云。惟按如
    附表(四)編號 001所載之物品所在地，經核與卷附之動產抵押
    契約、經濟部工業局擔保交易（動產抵押）登記證明書所載
    之地點相符；此外，再抗告人就如附表(四)編號 001抵押擔保
    動產所在之地址是否有錯載或不符之情況，亦未能提出其他
    具體之證據足資證明或供本院調查以實其說；況此並非法院
    為准駁拍賣抵押物裁定需予審酌調查者。因之，再抗告人此
    部分所稱自尚不能採為有利於其之認定。
  (五)至於法院對於非訟事件究應為如何之審查，核係事實認定之
    事項，無關意義重大而有加以闡釋必要之法律見解問題，難
    認原法院之第二審裁定所涉及之法律見解具有原則上重要性
    ，自與上開得提起再抗告要件不符。
四、依上，原法院因認其抗告不應許可，而自為裁定駁回其抗告
    ，於法並無不合。再抗告意旨猶執前詞指摘原裁定不當，求
    予廢棄，為無理由，應予駁回。
五、據上論結，本件再抗告為無理由，依非訟事件法第四十六條
    、第二十一條第二項，民事訴訟法第四百九十五條之一第一
    項、第四百四十九條第一項、第九十五條及第七十八條，裁
    定如主文。
中　　華　　民　　國　　96　　年　　10　　月　　 17　　日
                  民事第一庭    審判長法　官  林金村
                                      法　官　胡景彬
                                      法　官　張世展
上為正本係照原本作成。
不得抗告。
中　　華　　民　　國　　96　　年　　10　　月　　18　　日
                                      書記官  吳秋賢
